【裁判字號】    98,訴,494
【裁判日期】    980227
【裁判案由】    毒品危害防制條例
【裁判全文】
臺灣板橋地方法院刑事判決               98年度訴字第494號
公  訴  人  臺灣板橋地方法院檢察署檢察官
被      告  甲○○
上列被告因違反毒品危害防制條例案件，經檢察官提起公訴（九
十七年度毒偵字第八八七四號），被告於本院準備程序進行中，
就被訴事實為有罪之陳述，經本院告知簡式審判程序意旨，並聽
取公訴人及被告之意見後，本院合議庭裁定由受命法官獨任依簡
式審判程序審理，並判決如下：
    主  文
甲○○施用第一級毒品，處有期徒刑柒月；又施用第二級毒品，
處有期徒刑參月。應執行有期徒刑捌月。
    事  實
一、甲○○前因施用毒品案件，經本院以八十八年度毒聲字第一
    八六二號裁定送觀察、勒戒後，認有繼續施用毒品之傾向，
    再經本院以八十八年度毒聲字第二二三七號裁定令入戒治處
    所施以強制戒治，嗣由本院以八十八年度毒聲字第五九二０
    號裁定停止戒治，所餘戒治期間付保護管束，於民國八十九
    年四月十二日保護管束期滿視為執行完畢，並由臺灣板橋地
    方法院檢察署檢察官以八十九年度戒毒偵字第三八一號為不
    起訴處分確定；又因施用毒品案件，經本院以八十九年度毒
    聲字第四二七四號裁定令入戒治處所施以強制戒治，於九十
    一年三月六日執行完畢，此部分同時涉及刑案部分，亦經本
    院以八十九年度易字第三０三六號判處有期徒刑九月確定。
    復於前揭強制戒治執行完畢釋放後五年內，因施用毒品案件
    ，經本院以九十三年度易字第四三五號判處有期徒刑一年確
    定。詎仍不知悛悔，其明知海洛因、甲基安非他命係業經公
    告列為毒品危害防制條例第二條第二項第一、二款之第一、
    二級毒品，不得非法持有、施用，詎仍未戒除施用毒品習性
    ，復各基於施用第一、二級毒品海洛因、甲基安非他命之犯
    意，於九十七年九月二十日上午某時許，在臺北縣板橋市○
    ○路八號友人住處（起訴書誤載為九十七年九月二十一日下
    午八時為警採集尿液前回溯二十六、九十六小時內之某時許
    ，在臺灣地區某不詳處所），分別施用第一級毒品海洛因、
    第二級毒品甲基安非他命各一次。嗣於同年月二十一日晚間
    七時三十分許，在臺北縣永和市○○路三四四號，因另案遭
    通緝為警當場查獲。嗣經警依法對其採集尿液送驗後，始查
    悉上情。
二、案經臺北縣政府警察局永和分局報告臺灣板橋地方法院檢察
    署檢察官偵查起訴。
    理  由
壹、程序事項：
    被告甲○○所犯係死刑、無期徒刑或最輕本刑為三年以上有
    期徒刑以外之罪，亦非屬高等法院管轄第一審之案件，其於
    準備程序中就被訴事實為有罪之陳述，經本院告知簡式審判
    程序之旨，並聽取公訴人及被告之意見後，經本院合議庭認
    為適宜，乃依刑事訴訟法第二百七十三條之一第一項規定，
    裁定由受命法官獨任進行簡式審判程序，先予敘明。
貳、實體事項：
一、上揭犯罪事實，業據被告於本院審理中供承不諱，且被告於
    前揭查獲時地為警依法對其採集之尿液經送請臺灣檢驗科技
    股份有限公司以酵素免疫分析法（EIA）初步檢驗及氣相層
    析質譜儀分析法（GC/MS）確認檢驗結果，確呈鴉片類（嗎
    啡）及安非他命類（安非他命及甲基安非他命）陽性反應，
    此有該公司出具之九十七年十月七日濫用藥物檢驗報告一紙
    在卷可參（參見偵卷第七頁）。綜上所述，足認被告之自白
    核與事實相符，應可採為論罪科刑之依據。按施用第一、二
    級毒品為犯罪行為，毒品危害防制條例第十條定有處罰明文
    。故施用第一、二級毒品者，依前揭規定本應科以刑罰。惟
    基於刑事政策，對合於一定條件之施用者，則依同條例第二
    十條、第二十三條之規定，施以觀察、勒戒及強制戒治之保
    安處分。又毒品危害防制條例於九十二年七月九日修正公布
    ，自九十三年一月九日施行，其中第二十條、第二十三條將
    施用毒品之刑事處遇程序，區分為「初犯」及「五年內再犯
    」、「五年後再犯」。依其立法理由之說明：「初犯」，經
    觀察、勒戒或強制戒治後，應為不起訴處分或不付審理之裁
    定；經觀察、勒戒或強制戒治執行完畢釋放後，「五年內再
    犯」者，因其再犯率甚高，原實施之觀察、勒戒及強制戒治
    既已無法收其實效，爰依法追訴或裁定交付審理。至於經觀
    察、勒戒或強制戒治執行完畢釋放後，「五年後再犯」者，
    前所實施之觀察、勒戒或強制戒治已足以遮斷其施用毒品之
    毒癮，為期自新及協助其斷除毒癮，仍適用「初犯」規定，
    先經觀察、勒戒或強制戒治之程序。從而依修正後之規定，
    僅限於「初犯」及「五年後再犯」二種情形，始應先經觀察
    、勒戒或強制戒治程序。倘被告於五年內已再犯，經依法追
    訴處罰，縱其第三次（或第三次以上）再度施用毒品之時間
    ，在初犯經觀察、勒戒或強制戒治執行完畢釋放五年以後，
    已不合於「五年後再犯」之規定，且因已於「五年內再犯」
    ，顯見其再犯率甚高，原實施觀察、勒戒或強制戒治，已無
    法收其實效，即應依該條例第十條處罰（最高法院九十七年
    度第五次刑事庭會議決議意旨可資參照）。查本件被告前因
    施用毒品案件，經本院以八十八年度毒聲字第一八六二號裁
    定送觀察、勒戒後，認有繼續施用毒品之傾向，再經本院以
    八十八年度毒聲字第二二三七號裁定令入戒治處所施以強制
    戒治，嗣由本院以八十八年度毒聲字第五九二０號裁定停止
    戒治，所餘戒治期間付保護管束，於八十九年四月十二日保
    護管束期滿視為執行完畢，並由臺灣板橋地方法院檢察署檢
    察官以八十九年度戒毒偵字第三八一號為不起訴處分確定；
    又因施用毒品案件，經本院以八十九年度毒聲字第四二七四
    號裁定令入戒治處所施以強制戒治，於九十一年三月六日執
    行完畢，此部分同時涉及刑案部分，亦經本院以八十九年度
    易字第三０三六號判處有期徒刑九月確定。復於前揭強制戒
    治執行完畢釋放後五年內，因施用毒品案件，經本院以九十
    三年度易字第四三五號判處有期徒刑一年確定一節，此有臺
    灣高等法院被告前案紀錄表一份在卷可參。被告既曾於前揭
    強制戒治執行完畢釋放後五年內再犯施用毒品案件而經依法
    追訴處罰，且於本件中，又係於九十七年九月二十日上午某
    時許有分別施用第一、二級毒品海洛因、甲基安非他命之犯
    行，即非屬毒品危害防制條例第二十條第三項所定「五年後
    再犯」之情形，揆諸前開決議意旨及說明，自應逕行追訴處
    罰。從而，本件事證已臻明確，被告犯行洵堪認定，應予依
    法論科。
二、核被告所為，係犯毒品危害防制條例第十條第一項之施用第
    一級毒品海洛因罪、同條第二項之施用第二級毒品甲基安非
    他命罪。被告各持有第一、二級毒品海洛因及甲基安非他命
    後，進而施用，其各持有之低度行為應被其各施用之高度行
    為所吸收，均不另論罪。被告所犯施用第一、二級毒品海洛
    因及甲基安非他命二罪間，犯意各別，罪名互殊，應予分論
    併罰。爰審酌被告屢犯不改，顯見其意志不堅，缺乏勒戒動
    機，其施用毒品足以導致精神障礙、性格異常，甚至造成生
    命危險，戕害一己之身體健康，惟其犯後尚能坦承犯行，態
    度良好等一切情狀，分別量處如主文所示之刑，並定其應執
    行之刑。
據上論斷，應依刑事訴訟法第二百七十三條之一第一項、第二百
九十九條第一項前段，毒品危害防制條例第十條第一項、第二項
，刑法第十一條前段、第五十一條第五款，判決如主文。
本案經檢察官蘇振文到庭執行職務。
中    華    民    國    98    年    2     月    27    日
                  刑事第五庭    法  官  林家賢
上列正本證明與原本無異。
如不服本判決，應於判決送達後十日內，向本院提出上訴書狀，
並應敘述具體理由；其未敘述上訴理由者，應於上訴期間屆滿後
二十日內向本院補提理由書（均須按他造當事人之人數附繕本）
「切勿逕送上級法院」。
                                書記官  林政良
中    華    民    國    98    年    2     月    27    日
附錄本判決論罪科刑法條：
毒品危害防制條例第十條：
施用第一級毒品者，處六月以上五年以下有期徒刑。
施用第二級毒品者，處三年以下有期徒刑。


司法院資訊處製作；財團法人民間司法改革基金會備份。
